【裁判字號】    99,交抗,1392
【裁判日期】    990614
【裁判案由】    違反道路交通管理處罰條例
【裁判全文】
臺灣高等法院交通事件裁定            99年度交抗字第1392號
抗  告  人
即受處分人  甲○○
上列抗告人即受處分人因違反道路交通管理處罰條例案件，不服
臺灣桃園地方法院中華民國99年5 月14日所為裁定（99年度交聲
字第631 、636、637、638 號），提起抗告，本院裁定如下：
    主  文
抗告駁回。
    理  由
一、原裁定意旨略以：抗告人即受處分人甲○○（簡稱抗告人）
    於民國96年2 月8 日前之住所係在桃園縣龜山鄉○○○路17
    5 巷2 弄3 號5 樓，此有抗告人全戶戶籍資料查詢結果1 份
    在卷可稽。而原處分機關先後於：(一)94年4 月29日所為之北
    監自裁字第裁40-AX0000000號裁決書，係原處分機關於所作
    成之裁決，於94年5 月3 日送達於抗告人上開地址，並由抗
    告人之姐廖譽翔收受，業已合法送達生效等情，有中華民國
    郵政掛號郵件收件回執1 份在卷可稽，足認本件裁決書業於
    94年5 月3 日合法送達並生效，則抗告人如對原處分機關所
    為之裁決書不服欲提起聲明異議，依道路交通管理處罰條例
    第87條第1 項規定，其20日之合法提出聲明異議期間即自94
    年5 月4 日（即裁決書合法送達生效之翌日）起算至同年5
    月23日止，而抗告人上開住所與原處分機關之間（原處分機
    關之機關地址：臺北縣樹林市○○路248 巷7 號），依法院
    訴訟當事人在途期間標準第4 條第1 項第1 款第2 目規定，
    扣除在途期間1 日，故自應以94年5 月24日為期間末日而屆
    滿。(二)94年4 月29日所為之北監自裁字第裁40-A00000000號
    裁決書，係原處分機關於所作成之裁決，於94年5 月3 日送
    達於抗告人上開地址，並由抗告人之姐廖譽翔收受，業已合
    法送達生效等情，有中華民國郵政掛號郵件收件回執1 份在
    卷可稽，足認本件裁決書業於94年5 月3 日合法送達並生效
    ，則抗告人如對原處分機關所為之裁決書不服欲提起聲明異
    議，依道路交通管理處罰條例第87條第1 項規定，其20日之
    合法提出聲明異議期間即自94年5 月4 日（即裁決書合法送
    達生效之翌日）起算至同年5 月23日止，而抗告人上開住所
    與原處分機關間，應扣除在途期間1 日，故自應以94年5 月
    24日為期間末日而屆滿。(三)94年4 月4 日所為之北監自裁字
    第裁40-AC0000000號裁決書，係原處分機關於所作成之裁決
    ，於94年4 月11日送達於抗告人上開地址，並由抗告人收受
    ，業已合法送達生效等情，有中華民國郵政掛號郵件收件回
    執1 份在卷可稽，足認本件裁決書業於94年4 月11日合法送
    達並生效，則抗告人如對原處分機關所為之裁決書不服欲提
    起聲明異議，依道路交通管理處罰條例第87條第1 項規定，
    其20日之合法提出聲明異議期間即自94年4 月12日（即裁決
    書合法送達生效之翌日）起算至同年5 月1 日止，而抗告人
    上開住所與原處分機關間，應扣除在途期間1 日，故自應以
    94年5 月2 日為期間末日而屆滿。(四)94年4 月1 日所為之北
    監自裁字第裁40-1A0000000號裁決書，係原處分機關於所作
    成之裁決，於94年4 月7 日送達於抗告人上開地址，並由抗
    告人之姐廖譽翔收受，業已合法送達生效等情，有中華民國
    郵政掛號郵件收件回執1 份在卷可稽，足認本件裁決書業於
    94年4 月7 日合法送達並生效，則抗告人如對原處分機關所
    為之裁決書不服欲提起聲明異議，依道路交通管理處罰條例
    第87條第1 項規定，其20日之合法提出聲明異議期間即自94
    年4 月8 日（即裁決書合法送達生效之翌日）起算至同年4
    月27日止，而抗告人上開住所與原處分機關間，應扣除在途
    期間1 日，故自應以94年4 月28日為期間末日而屆滿。從而
    ，抗告人均遲至99年4 月27日逾期始向原處分機關提起本件
    聲明異議，有原處分機關收件章日期蓋印於聲明異議狀1 紙
    可參，顯均已逾道路交通管理處罰條例第87條第1 項所規定
    之20日不變期間，其聲明異議均不合法律上之程式，且無從
    補正，自應將抗告人之異議均予駁回。
二、抗告意旨略以：車號HW-0062 號自用一般小客貨車自購買時
    起均由陳惠生使用，抗告人不知該車現於何處，懇請傳喚陳
    惠生出庭對質釐清責任；抗告人因對法律所知不多，今年到
    監理站才知可申訴此事，當年接到舉發通知單時，即一直在
    找陳惠生而未找著，最後才告陳惠生侵占，此人才出面，96
    年時陳惠生說該車已經處理完畢，但至今才知此案因日期過
    期都要抗告人來付，情何以堪，實情是陳惠生開車違規云云
    。
三、按受處分人不服道路交通管理處罰條例第8 條所定主管機關
    所為之處罰者，得於接到裁決書之翌日起20日內，並得依法
    扣除在途期間，向管轄地方法院聲明異議，道路交通管理處
    罰條例第87條第1 項、道路交通案件處理辦法第12條分別定
    有明文，此為交通異議事件之程序規定，為聲明異議之合法
    要件，受處分人之聲明異議自須合於此項程序規定，法院始
    得受理為實體之審查。又交通法庭認聲明異議不合法律上之
    程式，且無從補正，或其異議權已喪失者，應以裁定駁回之
    ，道路交通案件處理辦法第18條亦定有明文。次按處理違反
    道路交通管理事件，有關文書送達之程序，依行政程序法之
    規定；送達，於應受送達人之住居所、事務所或營業所為之
    ；於應送達處所不獲會晤應受送達人時，得將文書付與有辨
    別事理能力之同居人、受僱人或應送達處所之接收郵件人員
    ，違反道路交通管理事件統一裁罰基準及處理細則第5 條及
    行政程序法第72條第1 項前段、第73條第1 項亦分別定有明
    文，是受處分人依法應於上開規定之期間內向法院聲明異議
    ，倘其逾期始行提出異議者，即於法不合，法院自應裁定駁
    回。查本件原處分機關將其94年4 月29日作成之北監自裁字
    第裁40-AX0000000號、北監自裁字第裁40-A00000000號裁決
    書、94年4 月4 日作成之北監自裁字第裁40-AC0000000號裁
    決書、94年4 月1 日作成之北監自裁字第裁40-1A0000000號
    裁決書，先後於94年5 月3 日、同年5 月3 日、4 月11日及
    4 月7 日送達於抗告人當時之住所即桃園縣龜山鄉○○○路
    175 巷2 弄3 號5 樓，並分別由抗告人之姐廖譽翔及抗告人
    本人收受，業已合法送達生效等情，有上開裁決書、中華民
    國郵政掛號郵件收件回執及抗告人全戶戶籍資料查詢結果等
    在卷可稽（參原審卷第11頁至第18頁、第25頁），且為抗告
    人所不爭，堪認上開裁決書業於94年5 月3 日、同年5 月3
    日、4 月11日及4 月7 日合法送達並生效，抗告人如對原處
    分機關所為之裁決書不服欲提起聲明異議，依道路交通管理
    處罰條例第87條第1 項規定，其20日之合法提出聲明異議期
    間，係分別自裁決書合法送達生效之翌日即94年5 月4 日、
    同年5 月4 日、4 月12日及4 月8 日，起算至同年5 月23日
    、5 月23日、5 月1 日及4 月27日止，又抗告人當時並非居
    住於原處分機關所在之鄉、鎮、市，但係居住於原審法院之
    管轄區域，依法院訴訟當事人在途期間標準第4 條第1 款第
    2 目規定，均應扣除在途期間1 日，即應分別以94年5 月24
    日、同年5 月24日、5 月2 日及4 月28日為期間末日而屆滿
    ，惟抗告人均遲至99年4 月27日始聲明異議，有該聲明異議
    狀及收狀戳記可佐（參原審卷第4 頁），抗告人亦自承已超
    過20日之異議期間，是抗告人之聲明異議既已逾法律所定之
    異議期間，原審因認抗告人之聲明異議不合法律上程式，且
    無從補正，而駁回其異議之聲明，揆諸前揭規定，並無不合
    ，故本件抗告為無理由，應予駁回。
據上論結，應依道路交通案件處理辦法第26條，刑事訴訟法第41
2 條，裁定如主文。
中    華    民    國    99    年    6    月    14    日
                  刑事第十九庭  審判長法  官 鄧振球
                                      法  官 彭幸鳴
                                      法  官 潘翠雪
以上正本證明與原本無異。
不得再抗告。
                                      書記官 朱家賢
中    華    民    國    99    年    6     月    17    日

司法院資訊處製作；財團法人民間司法改革基金會備份。
